【裁判字號】    90,交聲,283
【裁判日期】    901004
【裁判案由】    聲明異議
【裁判全文】
臺灣臺中地方法院交通事件事裁定                    九十年度交聲字第二八三號
    原處分機關  交通部公路局台中區監理所
    受 處分 人
    即 異議 人  甲○○
右列受處分人因違反道路交通管理處罰條例案件，對於交通部公路局台中區監理所中
華民國九十年八月十日所為之處分（中監違字第裁六０─Ｈ00000000號裁決
書），聲明異議，本院裁定如左：
        主  文
異議駁回。
        理  由
一、按拼裝車輛，未經核准領用牌照行駛者，除處汽車所有人新台幣 (下同)三千六
    百元以上七千二百元以下罰鍰外，並當場禁止其駕駛及沒入車輛，道路交通管理
    處罰條例第十二條第一項第二款、第二項分別定有明文。
二、本件聲明異議意旨略以：系爭六輪拼裝車乃異議人即受處分人甲○○為農業之用
    於民國八十八年間拼裝而成，於其時台中縣政府正積極研擬「農業用拼裝車輛管
    理及取締辦法」，且新聞媒體大幅報導「農業用拼裝車輛，台中縣政府有法可管
    」，再以該年九二一震災，聲請人即駕駛系爭六輪拼裝車日夜幫忙救災工作，尤
    有甚者，該拼裝車平日即供台中縣重機械緊急救難協會救災之用，而此次桃芝颱
    風運輸物資之交通工具即為六輪鐵牛車，致使受處分人誤認農用拼裝車已可合法
    行駛而有正當理由，且系爭拼裝車係受處分人全家賴以維生之工具，若無該拼裝
    車，全家老小勢將陷於經濟之困境中，為此爰聲明異議云云。
三、本院查：受處分人曾於九十年七月十四日上午十時三十四分許，駕駛其所有未經
    核准領用牌照拼裝車，行經台中縣梧棲鎮○○路為警查獲乙節，為其所不爭執，
    且有台中縣警察局中縣警交字第Ｈ00000000號舉發違反道路交通管理事
    件通知單一紙在卷足佐；又台中縣政府於九十年七月一日發布施行之「台中縣農
    用拼裝車輛管理及取締辦法」即規定已領有使用牌證之農用拼裝車輛必須參加檢
    驗、繳納稅款始得行駛，且以載運農產品與農用物質為限 (該辦法第二條、第三
    條、第七條、第九條參照)，而受處分人所有之車輛乃係未經領用牌照之六輪拼
    裝車，自與上開辦法不符，顯見受處分人確有駕駛未經核准領用牌照拼裝車輛之
    違規行為。其次，人民違反法律上之義務而應受行政罰之行為，法律無特別規定
    時，雖不以出於故意為必要，仍須以過失為其責任條件，但應受行政罰之行為，
    僅須違反禁止規定或作為義務，而不以發生損害或其危險為其要件者，推定為有
    過失，於行為人不能舉證證明自己無過失時，即應受處罰（司法院大法官會議釋
    字第二七五號解釋參照），查受處分人既有上開違反規定之行為，縱使受處分人
    並非出於故意，惟揆諸前揭解釋意旨，應推定受處分人有過失，自不得以媒體報
    導、該車作為九二一大地震、急救難協會救災之用或桃芝颱風時作為運輸物資之
    交通工具，致使受處分人誤認農用拼裝車已可合法行駛云云，作為免責之理由。
    再者，行為人如有駕駛未經核准領用牌照拼裝車之違規行為，主管機關即應依道
    路交通管理處罰條例第十二條第二項規定沒入車輛，法律並未賦予行政裁量權，
    受處分人以系爭拼裝車係全家賴以維生之工具，請求免予沒入云云，亦屬無據。
    從而，受處分人既然確有前揭駕駛未經核准領用牌照之拼裝車輛之違規行為，原
    處分機關本諸權責裁處受處分人罰鍰並沒入車輛，應無不當之處，本件聲明異議
    為無理由，應予駁回。
據上論斷，應依道路交通管理處罰條例第八十七條第二項、道路交通案件處理辦法第
十九條，裁定如主文。
中      華      民      國    九十      年      十      月      四    日
                                        臺灣臺中地方法院交通法庭
                                            法  官  劉長宜
右正本證明與原本無異。
如不服本裁定應於送達後五日內向本院提出抗告狀。
                                            書記官
中      華       民      國     九十      年      十      月     九     日


司法院資訊處製作；財團法人民間司法改革基金會備份。
